臺灣臺南地方法院刑事判決　　　　　　　100年度易字第842號
公　訴　人　臺灣臺南地方法院檢察署檢察官
被　　　告　李秀娥
上列被告因竊盜案件，經檢察官提起公訴（100年度偵字第7112
號），本院判決如下：
    主  文
李秀娥犯竊盜罪，處有期徒刑參月，如易科罰金，以新臺幣壹仟
元折算壹日。
    事  實
一、李秀娥於民國一○○年五月十八日下午十四時四十五分許，
    前往位在臺南市○○區○○路五五九號之牛車園生鮮超市，
    於貨架上拿取蜂蜜蛋糕一條後，竟意圖為自己不法之所有，
    乘無人注意之際，將該蜂蜜蛋糕一條（價值新臺幣「下同」
    六十五元）藏放於所著之外套腋下，未經結帳即步出店外，
    並將該蜂蜜蛋糕取出放置在其所騎之腳踏車車籃內準備離去
    ，然為在店外騎樓下拜拜之店長錢珍妃發覺，經上前詢問李
    秀娥，發現李秀娥並未結帳，而報警查獲。
二、案經錢珍妃訴由臺南市政府警察局永康分局移送臺灣臺南地
    方法院檢察署檢察官偵查起訴。
    理  由
壹、證據能力部分：
一、證人即告訴人錢珍妃於警詢之證述，係被告以外之人於審判
    外之陳述，被告李秀娥既不同意作為證據，依刑事訴訟法第
    一百五十九條第一項規定及第一百五十九條之五第一項規定
    之反面解釋，原則上即不得作為本案裁判基礎之證據資料。
    檢察官又未證明上開證人先前於警詢中之陳述，有何「較可
    信之特別情況」，及是否係證明本案犯罪事實存否所必要之
    證據，不符合刑事訴訟法第一百五十九條之二例外得作為證
    據之要件規定，自無法回復其證據能力。
二、按被告以外之人於偵查中向檢察官所為之陳述，除顯有不可
    信之情況者外，得為證據，刑事訴訟法第一百五十九條之一
    第二項定有明文。查證人錢珍妃於偵查中具結之證述，係被
    告以外之人於偵查中向檢察官所為之陳述，業經檢察官依法
    命其具結，被告復未曾表示檢察官有何不當訊問之情形，因
    認證人錢珍妃於偵查中向檢察官所為陳述，應無顯不可信之
    情況，依上開規定，自有證據能力。
三、其餘以下所引用之具傳聞性質之證據，檢察官及被告於本案
    言詞辯論終結前，並未爭執其證據能力，本院審酌前開證據
    之作成或取得之狀況，並無非法或不當取證之情事，且經本
    院於審判期日就上開證據依法進行調查、辯論，依刑事訴訟
    法第一百五十九條之五規定，均具有證據能力。至以下所引
    用之不具傳聞性質之證據，因非警方違背法定程序取得之證
    據，依法自應有證據能力。
貳、實體部分：
一、訊據被告固坦承有於上揭時地前往牛車園生鮮超市，且未經
    結帳即將蜂蜜蛋糕一條攜出店外等情，惟矢口否認有何竊盜
    犯行，辯稱：當時伊只是要去把腳踏車停好云云。惟查，上
    開事實，業經證人即牛車園生鮮超市店長錢珍妃於偵查中結
    證稱：案發當時伊在店外騎樓下拜拜，因為被告之前曾經在
    伊店內拿東西，經伊制止，當時伊原諒她，但要她以後不可
    以再到牛車園生鮮超市，結果伊在拜拜時，發現她騎腳踏車
    過來，並進入店內，伊就特別留意她的舉止，看見她走到店
    內擺放麵包區，拿取一條蜂蜜蛋糕，後來就看她走到櫃台跟
    店員講話，可是當時她手上已經沒有蜂蜜蛋糕了，伊就繼續
    留意她的動作，她又再度回到麵包區，並沒有看她拿取什麼
    物品，接著她走出店外，要去牽她的腳踏車，並且從她的外
    套裡面拿出一條蜂蜜蛋糕置於腳踏車前車籃內，伊看到就趕
    快過去問她「妳這個東西有結帳嗎？」，她回答有，伊就請
    她出示發票，但她拿不出來，接著她就承認有拿店內的蜂蜜
    蛋糕，並說不然這條蜂蜜蛋糕還你們，要不然就讓她付錢，
    伊就說妳不用付錢了，並報警處理等語（見偵查卷第十五至
    十六頁），且有扣押書、贓物認領保管單及現場照片四幀在
    卷可資佐證（見警卷第十五至十八頁），而被告迭自警、偵
    訊以至本院審理時均坦承確實未經結帳即將前揭蜂蜜蛋糕攜
    出牛車園生鮮超市外（見警卷第三至五頁、偵查卷第九至十
    頁、本院卷第九頁背面至十頁），是此部分事實足堪認定。
    被告雖以前詞置辯，然按消費者購物時，未結帳前，應將未
    結帳商品與個人物品分別置放，以資區別，並杜爭議，且未
    結帳前不得離去，此乃一般日常生活交易習慣及社會通念，
    被告於偵查中亦明確表示知道在超市沒有結帳的東西不可以
    帶出去等情（見偵查卷第九至十頁）。詎被告在未結帳前，
    即將蜂蜜蛋糕藏放於腋下（見本院卷第九頁背面），所為與
    常情已有不符，復未結帳即離開超市，甚至將該蜂蜜蛋糕放
    入其所騎之腳踏車車籃內，進而牽動腳踏車，在在顯示被告
    有竊取上開物品之不法所有意圖。被告在遭店員錢珍妃查覺
    後始辯謂：伊只是要去把腳踏車停好云云，無非事後卸責之
    詞，難以採信。綜上，被告竊盜之犯行，洵堪認定，自應依
    法論科。
二、核被告所為，係犯刑法第三百二十條第一項之竊盜罪。爰審
    酌被告意圖不勞而獲，恣意竊取他人財物，法治觀念淡薄，
    且前已有相類之竊盜前科，有臺灣高等法院被告前案紀錄表
    及本院九十九年度簡上字第三五○號、一○○年度簡字第四
    七八刑事判決各一份在卷可稽，竟不思力圖改過自新，又再
    犯本案，犯後復飾詞狡辯，本不宜從輕量刑，惟念其所竊得
    之物，價值僅六十五元，復已歸還店家，有贓物認領保管單
    可憑等一切情狀，量處如主文所示之刑，並諭知易科罰金之
    折算標準。至檢察官固以被告犯後矢口否認犯行，顯無悛悔
    之意，而求處有期徒刑六月，惟本院考量上情，故認量處如
    主文所示之刑，已足資警惕，附此敘明。
據上論斷，應依刑事訴訟法第二百九十九條第一項前段，刑法第
三百二十條第一項、第四十一條第一項，刑法施行法第一條之一
，判決如主文。
本案經檢察官莊玲如到庭執行職務。
中    華    民    國   100    年    8     月    30    日
                  刑事第十四庭  法  官  孫淑玉
以上正本證明與原本無異。
如不服本判決應於收受本判決後10日內向本院提出上訴書狀，並
應敘述具體理由。其未敘述上訴理由者，應於上訴期間屆滿後20
日內向本院補提理由書狀（均須按他造當事人之人數附繕本）「
切勿逕送上級法院」。
                                書記官  方秀貞
中    華    民    國   100    年    8     月    30    日
附錄本案論罪科刑法條：
中華民國刑法第320條
意圖為自己或第三人不法之所有，而竊取他人之動產者，為竊盜
罪，處5  年以下有期徒刑、拘役或 5 百元以下罰金。
意圖為自己或第三人不法之利益，而竊佔他人之不動產者，依前
項之規定處斷。
前二項之未遂犯罰之。